臺灣高等法院民事判決　　　　　　　　 94年度上易字第487號
上　訴　人　甲○○
被　上訴人　乙○○
訴訟代理人　許永河
上列當事人間侵權行為損害賠償事件，上訴人對於中華民國94年
4月14日臺灣板橋地方法院92年度重訴字第643號第一審判決提起
上訴，本院於94年11月15日言詞辯論終結，判決如下：
    主  文
上訴駁回。
第二審訴訟費用由上訴人負擔。
    事實及理由
一、被上訴人起訴主張：伊於民國92年 7月28日晚上10時許，駕
    駛車號Z2-0113自小客車於新莊市○○路往龜山方向行駛，
    行駛至新莊市○○路○段462號附近時，突遭上訴人駕駛之車
    號EU7785自小客車自後方追撞，車輛受損。被上訴人下車查
    看後認應通知警方前來處理始屬妥當，乃返回車上欲拿手機
    報警，上訴人卻趁機持類似大鎖之器具連續重擊被上訴人頭
    部，被上訴人徒手阻擋，因而致頭部受有外傷併頭皮撕裂傷
     4公分、右手前臂挫傷及右手腕掌骨骨折之傷害。被上訴人
    因本件事故支出(一)汽車修復費用新台幣（下同）21,726元、
    (二)醫療費用24,369元、(三)就醫之交通費 3,650元，又(四)被上
    訴人受傷前七個月並均收入為49,589元，受傷後 6個月無法
    工作損失 297,534元，且(五)被上訴人因頭部受傷引發情緒及
    認知功能障礙與失眠之後遺症，可能永遠無法復原，而無法
    繼續原有工作，93年 2月休養期滿開始工作後，每月僅能支
    領底薪17,091元，每月減少32,498元，被上訴人為62年12月
    3日出生，算至55歲24年10個月收入共減損9,684,404元，又
    (六)被上訴人頭部受重擊，腦部掌管記憶及思考功能之部位受
    傷，致被上訴人情緒及認知功能發生障礙，併有記憶力差及
    失眠等症狀，右手掌骨折，手部功能減損，精神上受到莫大
    折磨，受有精神上之損害200萬元等情，為此依民法第184條
    第1項前段、第191條之二前段、第193條第1項、第195條第1
    項、第213條規定，請求上訴人給付12,031, 683元，及自起
    訴狀繕本送達翌日起至清償日止按年息百分之五計算遲延利
    息之判決。
二、上訴人則以：當天是因被上訴人緊急煞車，致上訴人的車右
    邊大燈擦撞被上訴人車左後方保險桿，事發後上訴人欲下車
    查看，但被上訴人倒車卡住上訴人車門，致上訴人腳部被夾
    ，上訴人請被上訴人移開車子，被上訴人不從，上訴人乃將
    車倒退並下車表示願意理賠，但被上訴人竟咬住上訴人中指
    十幾分鐘，又打上訴人十幾拳，致上訴人倒下，上訴人乃順
    手拾起地上之木棍打下，好像打中被上訴人頭部，上訴人從
    不攜帶大鎖，並無以大鎖攻擊被上訴人，是被上訴人先出手
    ，雙方才互毆。對於因本件事故之造成被上訴人汽車受損、
    頭部受傷及其受傷情形均，及被上訴人之所支出之修車費、
    醫療費、交通費，均無意見，但被上訴人工作收入之損失應
    沒那麼高，其要求的慰藉金亦屬太高等語，資為抗辯。
三、原審判命上訴人給付被上訴人(一)汽車修復費用21,726元、(二)
    醫療費用24,369元、(三)就醫之交通費 3,650元、(四)受傷後三
    個月無法工作損失 148,767元，及(五)精神上損害10萬元，合
    計 298,512元，駁回被上訴人其餘之請求，並依職權宣告假
    執行。上訴人不服，提起上訴，上訴聲明為：(一)原判決不利
    上訴人部分廢棄。(二)上開廢棄部分被上訴人在第一審之訴駁
    回。(三)第一、二審訴訟費用由被上訴人負擔。被上訴人就其
    敗訴部分，未據聲明不服，此部分已告確定，其答辯聲明為
    ：(一)上訴駁回。(二)第二審訴訟費用由上訴人負擔。
四、經依民事訴訟法第436條、第270條之1第1項第 3款規定，整
    理並協議兩造不爭點點及簡化爭點如下：
（一）兩造不爭執事項：
  １、被上訴人於民國92年7月28日晚上10時許，駕駛車號Z2-01
      13自小客車於新莊市○○路往龜山方向行駛，行駛至新莊
      市○○路○段462號附近時，遭上訴人駕駛之車號EU7785自
      小客車自後方追撞，車輛受損。雙方因而發生爭吵互毆，
      致被上訴人頭部受有外傷併頭皮撕裂傷 4公分、右手前臂
      挫傷及右手腕掌骨骨折之傷害。兩造所涉傷害罪嫌，上訴
      人部分業經臺灣板橋地方法院以93年度簡字第3356號刑事
      判決，判處拘役30日，如易科罰金以300元折算1日確定。
      被上訴人部分原經臺灣板橋地方法院93年度簡字第3356號
      刑事判決，判處拘役50日，如易科罰金以300元折算1日。
      被上訴人不服，提起上訴，嗣經臺灣板橋地方法院93年度
      簡上字第687號改判無罪確定。
  ２、上訴人應負侵權行為損害賠償責任，願意賠償被上訴人因
      本件事故所支出之汽車修復費用21,726元、醫療費用24,
      369元及就醫之交通費3,650元。
（二）兩造爭執事項：
  １、被上訴人是否受有三個月不能工作之收入減少之損害？
  ２、上訴人請求10萬元之精神上損害賠償，是否過高？
五、茲就兩造之爭執，審酌如下：
（一）被上訴人是否受有三個月不能工作之收入減少之損害？
  １、按因故意或過失，不法侵害他人之權利者，負損害賠償責
      任。又不法侵害他人之身體或健康者，對於被害人因此喪
      失或減少勞動能力或增加生活上之需要時，應負損害賠償
      責任。民法第184條第1項前段、第193條第1項定有明文。
      上訴人因本件事故與被上訴人發生爭執，毆打被上訴人成
      傷，為上訴人所不爭執，其所涉過失傷害罪部分，亦經臺
      灣板橋地方法院93年度簡字第3356號刑事判決，判處拘役
      30日，如易科罰金以300元折算1日確定，有該判決影本在
      卷可稽（見本院卷第44頁）。則被上訴人主張上訴人應依
      侵權行為之法律關係，賠償其因傷勢不能工作之收入減少
      之損害，自為可取。
  ２、又按私文書經本人或其代理人簽名、蓋章或按指印或有法
      院或公證人之認證者，推定為真正，民事訴訟法第 358條
      第 1項定有明文。本件被上訴人主張其為小磨國際貿易股
      份有限公司之業務代表，擔任駛車輛招攬生意及運送貨物
      之工作，每月薪資所得包含底薪、各項津貼及獎金，受傷
      前最後 7個月之平均收入為49,589元之事實，業據提出小
      磨國際貿易股份有限公司出具蓋有公司及負責人章之年度
      員工薪資所得彙總及薪資明細表正本為憑（見原審卷第36
      、37頁），自堪信為真實。而其因本件受傷情形，對於其
      從事駕駛車輛運送貨物工作之影響，一般需要約 3個月之
      恢復期，有馬偕紀念醫院93年4月19日馬院醫外字第93111
      2 號函在卷可稽（見原審卷83頁）。則被上訴人主張因本
      件受傷減少3個月之工作收入148,767元，應堪信取。上訴
      人空言否認被上訴人薪資數額及所需修養期間，自無可取
      。
（二）上訴人請求10萬元之精神上損害賠償，是否過高？
  １、按不法侵害他人之身體、健康、名譽、自由、信用、隱私
      、貞操，或不法侵害其他人格法益而情節重大者，被害人
      雖非財產上之損害，亦得請求賠償相當之金額，民法第19
      5條第1項前段定有明文。查被上訴人因本次事件受有頭皮
      裂傷及右手掌骨骨折之傷害，有診斷證明書影本三件可證
      ，被上訴人主張其精神上因而受有痛苦，堪信為真實。審
      酌被上訴人中華工專畢業，從事送貨員及業務員工作，月
      入約 7萬元；上訴人國中畢業，受僱從事機車修理業工作
      約十多年，月入約3、4萬元，及兩造名下資產均無不動產
      等兩造之身分、地位、經濟狀況，及參酌本件刑事卷證資
      料兩造係因行車事故互毆，暨被上訴人實際受傷情形、就
      醫次數等一切情狀，被上訴人主張其受有精神上損害10萬
      元，應屬允當。上訴人抗辯上訴人請求10萬元之精神上損
      害賠償，為屬過高，應無足採。
六、綜上所述，被上訴人之所受損害計為298,512元（21,726+
    24,369+3,650+148,767+100,000=298,512），是被上訴人依
    侵權行為之法律關係，請求上訴人賠償上開金額及自起訴狀
    繕本送達翌日（即93年 2月17日）起至清償日止按年息百分
    之五計算之利息，為有理由，應予准許。逾此部分之請求，
    則無理由，應予駁回。原審就上開應准許部分，為上訴人敗
    訴之判決，並無違誤，上訴意旨執以指摘原判決不當，求予
    廢棄改判，為無理由，應予駁回。
七、據上論結，本件上訴為無理由，依民事訴訟法第449條第1項
    、第78條，判決如主文。
中　　華　　民　　國　　94　　年　　11　　月　　29　　日
                  民事第三庭    審判長法　官  林敬修
　　　　　　　　　　　      　　　　　法　官  劉勝吉
　　　　　　　　　　　      　　　　　法　官  張靜女
正本係照原本作成。
不得上訴。
中　　華　　民　　國　　94　　年　　11　　月　　29　　日
                                      書記官  廖麗蓮
